【裁判字號】    99,上更(一),179
【裁判日期】    990929
【裁判案由】    違反農藥管理法
【裁判全文】
臺灣高等法院臺中分院刑事判決     99年度上更(一)字第179號
上  訴  人  臺灣臺中地方法院檢察署檢察官
被      告  乙○○
上列上訴人因被告違反農藥管理法案件，不服臺灣臺中地方法院
九十八年度訴字第四一一二號中華民國九十九年一月十九日第一
審判決（起訴案號：臺灣臺中地方法院檢察署九十八年度偵字第
四四九三、四四九四、四四九五、四五一九、四五二０、八六五
七、八六八０、九二五四、九三二四、一０四九０、一四三八六
號），提起上訴，經判決後，由最高法院發回更審，本院判決如
下：
    主    文
原判決關於乙○○部分撤銷。
乙○○共同加工偽農藥，累犯，處有期徒刑拾月，扣案之如附表
三編號6-03、附表四編號5-01至5-07、附表五編號9-03及附表六
編號7-04、7-05之物均沒收。
    犯  罪  事  實
一、乙○○曾於民國（以下同）97年2月間起迄同年6月間，因違
    反農藥管理法第47條之罪，經臺灣苗栗地方法院以97年訴字
    第545號判處有期徒刑6月確定，於97年12月29日易科罰金執
    行完畢，猶不知悔改，明知「未經核准擅自製造、加工、輸
    入，或摻雜其他有效成分之含量超過中央主管機關所定之限
    量基準或抽換或仿冒國內外產品，或塗改或變更有效期間之
    標示，或所含有效成分之名稱與核准不符之農藥」係屬偽農
    藥，依法均不得製造、加工、分裝或輸入，而何應昌（同案
    被告已經原審法院判刑，經上訴後由本院駁回其上訴而告確
    定）亦明知其並未領有中央主管機關行政院農業委員會（下
    稱農委會）核發之農藥製造、加工許可證，不得製造、加工
    農藥。竟仍基於加工、分裝並販賣或意圖販賣而儲藏偽農藥
    之犯意，自96年5、6月間起，在臺中縣外埔鄉○○路108之1
    以東約100公尺鐵皮屋租處，經由不詳管道取得農業原體後
    ，在該鐵皮屋內，利用(1)如附表四編號5-08、5-09、5-18、
    5-21、5-26、5-32、5-34、5-36至5-43、5-47至5-54、5-65
    、5-67、5-68、(2)如附表五編號9-06及附表六編號7-02、7-
    03等生產農藥之原料，及利用如附表三編號6-03、如附表四
    編號5-55至5-64、5-66、5-69等器具為加工、分裝之用，俟
    完成成品偽農藥後再販售於吳文炯、許顯洲、楊世忠及朱敏
    靜等人所經營之農藥行予以牟取暴利；乙○○明知其胞兄何
    應昌並未領有農委會核發之農藥製造、加工許可證，不得製
    造、加工農藥；又偽農藥，依法均不得製造、加工、分裝或
    販賣。竟自97年6、7月間起，基於與何應昌共同加工、分裝
    、儲存並販賣偽農藥之犯意聯絡，加入何應昌加工、分裝及
    販賣偽農藥予吳文炯、許顯洲、楊世忠及朱敏靜等人所經營
    之農藥行。嗣經警會同農委會人員，於98年2月12日，分別
    扣得何應昌所有之位在臺中縣大甲鎮○○路2033號之如附表
    三編號6-03、位在臺中縣外埔鄉○○路108之1以東約100公
    尺鐵皮屋內之如附表四所示【編號5-14（為禁用農藥）除外
    】、位在臺中縣外埔鄉○○路東西巷電線桿編號六分支30左
    9及10旁之鐵皮屋之如附表五所示【編號9-04-1至9-04-4、9
    -04-6、9-05-2、9-07及9-08（為禁用農藥）除外】及位在
    臺中縣大甲鎮東陽新村101號之如附表六（編號7-01之房屋
    租賃契約書3本除外）所示等供何應昌、乙○○共同加工、
    分裝、販賣偽農藥所用成品、半成品、物料及加工、分裝偽
    農藥之器械、原料及物件、農業書籍等物。
二、案經行政院海岸巡防署中部地區巡防局移送福建金門地方法
    院檢察署函請最高法院檢察署函送、臺中縣警察局、南投縣
    政府警察局移送臺灣臺中地方法院檢察署偵辦後起訴。
   理    由
一、訊據被告乙○○對於前開犯罪事實於偵查、原審法院及本院
    審理時均坦承不諱，核與同案被告何應昌及證人吳文炯、朱
    敏靜於警詢及偵查中之證述及證人許顯洲、楊世忠於偵訊時
    之證述情節相符。另扣案之附表四、五所示等物，分別經送
    請行政院農業委員會農業藥物毒物試驗所（下稱農委會農業
    藥物毒物試驗所）及行政院農業委員會動植物防疫檢疫局（
    下稱農委會動植物防疫檢疫局）檢驗結果，就附表四編號5-
    08、5-09、5-18、5-21、5-26、5-32、5-34、5-36至5-43、
    5-47至5-54、5-65、5-67、5-6 8、附表五編號9-06及附表
    六編號7-02、7-03部分均為生產農藥之原料；附表一編號5-
    10至5-13、5-15至5-17、5-19、5-20、5-22至5-25、5-27至
    5-31、5-33、5-35、5-44至5-46、附表二編號9-01、9-02、
    9-04-5、9-05-1部分均含有如上開附表各編號所示成分之偽
    農藥，有行政院農業委員會農業藥物毒物試驗所98年3月19
    日藥試化字第0982502476號、98年3月17日藥試化字第0982
    502391號、行政院農業委員會動植物防疫檢疫局98年3月31
    日防檢三字第0981484372號函分別檢附之農藥檢驗報告及初
    步結果鑑定資料等在卷可稽（見偵字第4493號卷第127至146
    頁、偵字第4495號卷第81至166頁、167至178頁），並有扣
    案如附表四編號5-01至5-07、5-55至5-64、5-66、5-69及附
    表五編號9-09等供被告何應昌、乙○○共同加工、分裝、販
    賣偽農藥之器械、標籤、物件等物足憑及臺中縣警察局刑事
    警察大隊搜索、扣押筆錄、扣押物品目錄表及查獲現場照片
    在卷可資佐證（偵字第4493號卷第11至29頁、51至109頁、
    偵字第4495號卷第19至65頁），事證明確，被告犯行洵堪認
    定。
二、論罪科刑部分：
(一)、按所謂「農藥」，係指成品農藥及農藥原體；「禁用農藥」
    ，係指經中央主管機關公告禁止製造、加工、分裝、輸入、
    輸出、販賣、使用之農藥；「偽農藥」則指未經核准擅自製
    造、加工或輸入或摻雜其他有效成分之含量超過中央主管機
    關所定之限量基準或抽換或仿冒國內外產品，或塗改或變更
    有效期間之標示，或所含有效成分之名稱與核准不符之農藥
    之農藥；農藥管理法第5條第1款、第6條及第7條定有明文。
   再按所謂「製造」，係指將原料生產為農藥原體之過程；「
   加工」，指將農藥原體生產為成品農藥之過程；又農藥之製
   造、加工或輸入，除農藥管理法另有規定及經中央主管機關
   公告不列管之農藥者外，應經中央主管機關核准登記，並發
   給許可證，有同法第5條第7款、第8款及第9條亦有明文。是
   農藥需經中央主管機關檢驗合格、核准登記及取得中央主管
   機關核發之農藥許可證，始得製造、加工或輸入。準此，凡
   未取得中央主管機關核發之農藥許可證而製造、加工或輸入
   之農藥，即屬同法第7條第1款所稱之「未經核准擅自製造、
   加工或輸入」之「偽農藥」；經中央主管機關公告禁止製造
   、加工、分裝、輸入、輸出、販賣、使用之農藥，為「禁用
   農藥」。
(二)、被告乙○○未領有農委會核發之農藥製造、加工許可證，依
    法不得為農藥製造、加工之行為，而扣案如附表四所示之成
    品偽農藥、農藥原體及生產農藥用之原料，均無農委會核准
    字號，而屬偽農藥無誤；又被告乙○○與同案之被告何應昌
    係自不詳處取得之農藥原體生產為成品農藥，而無將原料生
    產為農藥原體之行為，自屬農藥管理法第5條第8款之加工行
    為。是核被告乙○○所為，係犯農藥管理法第47條第1項之
    加工偽農藥罪。其之陳列、販賣偽農藥之低度行為，為其等
    加工偽農藥之高度行為所吸收，均不另論罪（起訴書法條認
    被告何應昌、乙○○應論以製造偽農藥，應屬誤會，惟其事
    實欄已敘明被告何應昌、乙○○亦有加工行為，且製造偽農
    藥、加工偽農藥犯行均屬農藥管理法第47條第1項規定之範
    疇，亦自不生變更起訴法條之問題，併此說明）。又被告乙
    ○○與已判刑確定之何應昌就上開之犯行，有犯意聯絡及行
    為分擔，為共同正犯。另按刑事法若干犯罪行為態樣，本質
    上原具有反覆、延續實行之特徵，立法時既予特別歸類，定
    為犯罪構成要件之行為要素，則行為人基於概括之犯意，在
    密切接近之一定時、地持續實行之複次行為，倘依社會通念
    ，於客觀上認為符合一個反覆、延續性之行為觀念者，於刑
    法評價上，即應僅成立一罪；學理上所稱「集合犯」之職業
    性、營業性或收集性等具有重複特質之犯罪均屬之，例如經
    營、從事業務、收集、販賣、製造、散布等行為概念者是，
    最高法院著有95年度臺上字第1079號判決可參。本案被告乙
    ○○所為之加工偽農藥罪，本質上均具有反覆性，倘行為人
    基於概括之犯意，在密切接近之一定時間及空間內反覆從事
    ，無非執行業務所當然，於行為概念上，應認為包括的一罪
    ，僅接受一次刑法之評價為已足，非可認為應併合論罪，從
    而被告乙○○就上開犯罪事實，應僅論以一共同加工偽農藥
    罪；被告乙○○曾於民國（以下同）97年2月間起迄同年6月
    間，因違反農藥管理法第47條之罪，經臺灣苗栗地方法院以
    97年訴字第545號判處有期徒刑6月確定，於97年12月29日易
    科罰金執行完畢，此有台灣高等法院被告前科紀錄表附卷可
    稽，被告於五年以內故意再犯有期徒刑以上之本罪，為累犯
    ，依法加重其刑，原審就被告乙○○部分論罪科刑固非無見
    ，惟查原審未依累犯之規定予以論科，且扣案之如附表三編
    號6-03，為被告乙○○與共犯何應昌二人所有，並為供本案
    犯罪所用之物，原審未依法予以宣告沒收，均有尚有未洽，
    檢察官上訴意旨指摘於此，為有理由，應由本院將原判決關
    於被告乙○○部分予以撤銷改判，爰審酌被告未經農委會許
    可，私自取得農藥原體及農業原料後，為圖不法利益，擅自
    違法加工偽農藥販賣予他人使用，破壞主管機關對於農藥之
    管理，，易對人體致生生殖性之毒害，且有致癌、致畸胎之
    危險，並造成環境之污染，兼衡被告加工、分裝及販賣禁、
    偽農藥，係屬低成本、高獲利及高社會成本之行為，渠等僅
    為一己之私，率爾為此損人利己之行為，將前述社會成本轉
    嫁由公眾承擔，所生危害非輕等一切情狀，量處如主文第二
    項所示之刑。
三、諭知沒收【併敘應沒入部分】：
    扣案如附表四編號之5-08至5-69（除編號5-14【為禁用農藥
    】外）、附表五編號9-01至9-03、9-04-5、9-05-1、9-06及
    附表六編號7-02、7-03等物，分別係被告何應昌所有供被告
    何應昌、乙○○加工之偽農藥及加工偽農藥之器械、原料，
    應依農藥管理法第55條第1項第1款、第3款，應由中央主管
    機關即農委會依據沒入農藥器械原料物品處理辦法予以沒入
    。另扣案之如附表三編號6-03、附表四編號5-01至5-07、附
    表五編號9-03及附表六編號7-04、7-05等部分，為被告乙○
    ○與共犯何應昌二人所有，且供本案犯罪所用之物，依刑法
    第38條第1項第2款規定予以宣告沒收。
據上論結，應依刑事訴訟法第369條第1項前段、第364條、第299
條第1項前段，農藥管理法第47條第1項、刑法第11條前段、第47
條第1項、第28條、（98年12月30日公布施行之）、第38條第1項
第2款判決如主文。
本案經檢察官甲○○到庭執行職務。
中    華    民    國    99    年    9    月     29    日
            刑事第四庭    審判長法  官  洪 耀 宗
                                法  官  林 清 鈞
                                法  官  劉 登 俊
以上正本證明與原本無異。
如不服本判決應於收受送達後十日內向本院提出上訴書狀，其未
敘述上訴理由者，並得於提起上訴後十日內向本院補提理由書（
須按他造當事人之人數附繕本）「切勿逕送上級法院」。
                                書記官  謝 雅 惠
中    華    民    國    99    年    9     月    29    日
附錄論罪科刑法條：
農藥管理法第46條
販賣或意圖販賣而陳列、儲藏禁用農藥者，處6月以上5年以下有
期徒刑，得併科新臺幣50萬元以下罰金。
因過失犯前項之罪者，處1年以下有期徒刑、拘役或科新臺幣30
萬元以下罰金。
農藥管理法第47條
製造、加工、分裝或輸入偽農藥者，處6月以上5年以下有期徒刑
，得併科新臺幣50萬元以下罰金。
前項之未遂犯罰之。
農藥管理法第48條
有下列情形之一者，處3年以下有期徒刑，得併科新臺幣30萬元
以下罰金：
一、明知為偽農藥，以販賣或意圖販賣而陳列、儲藏。
二、將第24條第1項第2款所定專供加工輸出用之農藥或第3款所
    定專供輸出用之農藥於國內販賣或移作他用。
因過失犯前項之罪者，處拘役或科新臺幣15萬元以下罰金。

司法院資訊處製作；財團法人民間司法改革基金會備份。
